【裁判字號】    99,易,641
【裁判日期】    990430
【裁判案由】    傷害
【裁判全文】
臺灣臺北地方法院刑事判決               99年度易字第641號
公  訴  人  臺灣臺北地方法院檢察署檢察官
被      告  甲○○
上列被告因傷害案件，經檢察官提起公訴（99年度偵字第4125號
），被告於本院準備程序進行中，就被訴事實為有罪之陳述，經
本院告知簡式審判程序意旨，並聽取公訴人及被告之意見後，本
院合議庭裁定由受命法官獨任依簡式審判程序審理，並判決如下
：
    主  文
甲○○傷害人之身體，處罰金陸仟元，如易服勞役，以新臺幣壹
仟元折算壹日。緩刑貳年，緩刑期內付保護管束。
    事  實
一、甲○○係詹益滿、乙○○夫妻之外甥，具有家庭暴力防治法
    第3條第4款所定之家庭成員關係。甲○○因與詹益滿、乙○
    ○夫妻就雙方所共同合夥經營之臺中縣和平鄉環山茶園業務
    有所爭執，於民國98年8月20日上午10時許，在臺中縣和平
    鄉○○段736之10及之11號茶園之鐵皮工寮內，欲關鐵門以
    驅趕閑雜人等離去之際，因乙○○心有不甘，遂以手肘頂住
    鐵門，並跪坐在鐵門前不願離去，詎甲○○一氣之下，竟基
    於傷害人之身體之犯意，仍用力推關鐵門，致乙○○受有右
    肘及右膝挫傷淤腫之傷害，詹益滿見狀便踹甲○○1腳，甲
    ○○與詹益滿發生拉扯，詹益滿另因不明原因受有頭皮撕裂
    傷之傷害並流血（詹益滿告訴甲○○傷害部分，業經臺灣臺
    北地方法院檢察署檢察官以99年度偵字第4125號為不起訴處
    分），雙方始停手。嗣經乙○○於同日前往臺中縣梨山鄉衛
    生所驗傷並治療，始悉上情。
二、案經乙○○訴由臺灣臺北地方法院檢察署檢察官偵查起訴。
    於準備程序中，被告就被訴事實為有罪之陳述，經本院合
    議庭裁定改用簡式審判程序。
    理  由
一、訊據被告甲○○對於上揭事實坦承不諱（見本院99年4月9日
    準備程序筆錄及同日審判筆錄），核與證人即在場目睹之員
    警劉正明、梁淵源於偵查中之證述（見他字卷第66頁至第67
    頁）、證人即告訴人乙○○、證人詹益滿於偵查中之證述（
    見他字卷第21頁至第22頁）大致相符，並有現場照片6張（
    見他字卷第8頁至第13頁）、現場圖1張（見他字卷第7頁）
    、被告庭呈之工寮照片5張（見本院卷第33頁至第37頁）、
    臺中縣梨山衛生所98年8月28日梨衛診字第98071號診斷證明
    書1張（見他字卷第4頁）、臺中縣梨山衛生所乙○○門診病
    歷1份暨所附傷勢照片3張（見本院卷第13頁至第17頁）附卷
    可稽，足徵被告前開出於任意性自白核與事實相符，應堪採
    信。綜上，本案事證明確，被告犯行堪以認定，應予依法論
    科。
二、按家庭暴力防治法所稱之「家庭暴力」者，為家庭成員間實
    施身體或精神上不法侵害之行為；而該法所稱之「家庭暴力
    罪」者，謂家庭成員間故意實施家庭暴力行為而成立其他法
    律所規定之犯罪，家庭暴力防治法第2條第1項及第2項分別
    定有明文。查告訴人係被告之舅母，2人間具有三親等旁系
    姻親之關係乙情，業據被告供承明確，亦經告訴人於偵查中
    證述無訛（見他字卷第21頁），渠等間具有家庭暴力防治法
    第3條第4款所定之「家庭成員關係」甚明，此部分起訴書犯
    罪事實欄雖未及明確記載，但尚無損屬公訴範圍，附此敘明
    。是核被告所為，係犯刑法第277條第1項之傷害罪，亦屬家
    庭暴力防治法第2條第2款所稱之家庭暴力行為而構成家庭暴
    力罪，惟因家庭暴力防治法對於家庭暴力罪並無科處刑罰規
    定，自應依刑法傷害罪論科。爰審酌被告並無前科，素行良
    好，有臺灣高等法院被告前案紀錄表1份在卷可考，雖其本
    欲以理性平和方式，解決其與告訴人間之茶園業務紛爭，然
    其與告訴人溝通無效，復受告訴人挑釁之下，因無法克制己
    身之衝動與怒氣，而為上開傷害犯行，雖非事出無因，然所
    為仍非可取，惟念其犯後終能知所悔悟而於本院坦承犯行，
    應有悔悟之意，態度良好，暨其品行、智識程度、生活狀況
    、告訴人所受傷勢程度輕微，及被告雖有誠意與告訴人和解
    ，然告訴人以要求解決雙方茶園業務紛爭，與賠償新臺幣（
    下同）130萬元作為和解條件，致被告無力為之等一切情狀
    ，量處如主文所示之刑，並諭知易服勞役之折算標準。
三、查被告未曾因故意犯罪而受有期徒刑以上刑之宣告，有臺灣
    高等法院被告前案紀錄表1份在卷可考，其因一時難忍怒氣
    ，短於思慮，致罹刑典，犯後業已坦承犯罪並表示悔意，且
    極有誠意與告訴人和解，僅因告訴人所提和解條件過苛，致
    無力為之。本院斟酌前揭各點，認被告經此教訓，當知所警
    惕，故所宣告之刑，以暫不執行為適當，爰併予宣告緩刑2
    年，並依家庭暴力防治法第38條第1項之規定，諭知於緩刑
    期內付保護管束，以勵自新。
據上論斷，應依刑事訴訟法第273條之1第1項、第299條第1項前l
段，家庭暴力防治法第38條第1項，刑法第11條前段、第277條第
1項、第42條第3項、第74條第1項第1款，刑法施行法第1條之1。
本案經檢察官蒲心智到庭執行職務
中    華    民    國    99    年     4    月    30    日
                  刑事第十庭  法  官  謝昀璉
上正本證明與原本無異。
如不服本判決應於收受送達後10日內向本院提出上訴書狀，並應
敘述具體理由；其未敘述上訴理由者，應於上訴期間屆滿後20日
內向本院補提理由書（均須按他造當事人之人數附繕本）「切勿
逕送上級法院」。告訴人或被害人如對於本判決不服者，應具備
理由請求檢察官上訴，其上訴期間之計算係以檢察官收受判決正
本之日期為準。
                              書記官  鄭雅文
中    華    民    國    99    年    5     月    3     日
附錄法條：刑法第277 條第1 項。
中華民國刑法第277 條
（普通傷害罪）
傷害人之身體或健康者，處3 年以下有期徒刑、拘役或1 千元以
下罰金。
犯前項之罪因而致人於死者，處無期徒刑或7 年以上有期徒刑；
致重傷者，處3 年以上10年以下有期徒刑。

司法院資訊處製作；財團法人民間司法改革基金會備份。
